【裁判字號】    89,易,1044
【裁判日期】    891211
【裁判案由】    詐欺
【裁判全文】
台灣台中地方法院刑事判決                        八十九年度易字第一四四號
    公  訴  人  台灣台中地方法院檢察署檢察官
    被      告  丁  ○
右列被告因詐欺案件，經檢察官提起公訴（八十九年度偵緝字第一七七號），本院判
決如左：
    主  文
丁○無罪。
    理  由
一、公訴意旨詳如附件起訴書所載。
二、按犯罪事實應依證據認定之，無證據不得推定其犯罪事實；不能證明被告犯罪者
    ，應諭知無罪之判決，刑事訴訟法第一百五十四條、第三百零一條第一項分別定
    有明文。又認定不利於被告之事實，須依積極證據，苟積極證據不足為不利於被
    告事實之認定時，即應為有利於被告之認定，更不必有何有利之證據；認定犯罪
    事實所憑之證據，雖不以直接證據為限，間接證據亦包括在內，然而無論直接或
    間接證據，其為訴訟上之證明，須於通常一般之人均不致有所懷疑，而得確信為
    真實之程度者，始得據為有罪之認定，最高法院三十年上字第八一六號、四十年
    臺上字第八六號判例亦著述甚明。
三、公訴人認被告丁○涉有與虛設太亞企業行 (但對外均自稱為太亞企業有限公司，
    下簡稱太亞公司)化名為陳福山之陳民志等人共同詐欺罪嫌，無非以告訴人即鉦
    龍機械股份有限公司 (下稱鉦龍公司)代表人乙○○於偵查中指述：被告夥同自
     稱為「陳福山」之陳民志至鉦龍公司向其訂購價值新台幣 (下同)一百十二萬二
    千元之沖床三台，被告並向伊介紹「陳福山」係太亞公司董事長，公司很勇，鉦
    龍公司交貨時，係由被告簽收，但「陳福山」簽發用以付款之支票跳票；被害人
    即全民五金行負責人己○○○於偵查中指稱：太亞公司向伊訂購總價達四十三萬
    二千三百八十一元之電焊機等各式五金，其中有二、三萬元貨品係被告打電話叫
    貨，惟「陳福山」簽發用以付款之支票均跳票；證人即被害人萊聯鋼鐵公司股份
    有限公司 (下稱萊聯公司)業務員戊○○於偵查中證述：被告出面向萊聯公司訂
    購總價達九十八萬四千零七十七元之熱軌及冷軌鋼板，並分別由被告及陳民志簽
    收，但「陳福山」簽發用以付款之支票跳票；證人即妙昇實業股份有限公司 (下
    稱妙昇公司)業務員甲○○於偵查中證稱：被告自稱為太亞公司廠務，向其訂購
    二批總價達五十七萬餘元之鐵捲，被告並告以付款無問題，然未付款；被告於偵
    查中亦不否認曾向前揭公司行號訂購上開商品，且均未付款之事實；並有扣得如
    起訴書事實欄所示之物等證物為證為主要論據。
四、訊據被告堅決否認有何詐欺犯行，辯稱：伊僅係受僱於化名為陳福山之陳民志在
    太亞公司擔任架設、修理模具等工作，並未與陳民志共同詐欺，亦不知「陳福山
    」係化名，且伊受僱應得之薪資，陳民志亦未依約給付，伊亦係受害人等語。經
    查：
(一)、被告曾受僱於太亞公司，並曾與告訴人代表人乙○○、被害人己○○○、證人
      戊○○、甲○○接洽購買如前所示貨品 (被告出面向己○○○洽購商品部分僅
      二、三萬元)，並簽收部分貨品，惟事後太亞公司並未依約付款之事實，固為
      被告所不否認，並據告訴人代表人乙○○、被害人己○○○、證人戊○○、甲○○分別於偵查及本院訊問時指述或證述明確，向告訴人訂購沖床三台但未付
      款部分，並有告訴人提出之估價單一紙、支票三紙、退票理由單一紙；向被害
      人己○○○訂購電焊機等各式五金但未付款部分，有被害人己○○○領回部分
      遭詐欺商品之贓物領據一紙，支票三紙、退票理由單、對帳單各一紙、出貨單
      十五紙、；向萊聯公司訂購熱軌及冷軌鋼板但未付款部分，有送貨單七紙、支
      票及其退票理由單各一紙；向妙昇公司訂購鐵捲但未付款部分，有出貨單三紙
      、訂購單二紙、對帳單、統一發票各一紙 (均影本)可資佐證，惟被告是否有
      與化名為陳福山之陳民志等人共同為詐欺之行為，尚難遽斷，應不得僅憑被告
      曾出面接洽上開商品之訂購事宜，並代收部分商品，即認定其在主觀上有共同
      不法所有之意圖。
(二)、告訴人代表人乙○○於本院八十九年四月七日訊問時陳稱：「 (問：有無到過
      太亞公司？)我有去過，我去時有看到那公司有用向我買的機器 (沖床)製作鷹
      架之腳架底板，我有時候到太亞公司有看到被告在做模具」；被害人己○○○
      於本院八十九年四月二十一日訊問時陳稱：「我去過很多次，確實有在做用沖
      床在加工」；證人戊○○於本院同日訊問時證稱：「我去過大富路沖床廠那邊
      ，該工廠確實有在運作，也確實有在製造五金零件，我去過三、四次」；證人
      即曾在太亞公司從事鐵片鑽孔工作之丙○○於本院八十九年七月三十一日訊問
      時證稱：「(問：任職期間，被告是否也在該處？)有的，他那時也在該處工作
      ，他是擔任機器之校正工作，我工作時確實有看到他在現場工作，他那時是正
      常上下班」等語，是依告訴人代表人乙○○、被害人己○○○、證人戊○○、
      丙○○之上開陳述及證述，被告工作處所之太亞公司廠房既確實有在製造五金
      零件，被告亦確有在場從事做模具、機器校正等工作，且正常上下班，顯見被
      告與太亞公司間應係正常僱傭關係，則受僱於太亞公司之被告縱使曾代該公司
      出面與人洽訂商品，或於到貨後負責接收，亦與常情無違，能否據此即謂被告
      有共同詐欺之行為，亦非無疑。
(三)、被告供陳其受僱於太亞公司期間所應得之薪資，化名為「陳福山」之陳民志亦
      係簽發支票支付，且遭退票之事實，業據被告提出由陳民志以太亞公司名義簽
      發之發票日期八十七年三月一日、付款銀行華南商業銀行西豐原分行、票面金
      額十五萬六千元、票號0000000之支票及其退票理由單影本各一紙 (
      原本呈閱核符後發還)為證，堪信為實在，則被告有關其本身亦係被害人之辯
      解，尚非子虛。
(四)、告訴人代表人乙○○於本院八十九年四月七日訊問時陳稱：「 (問：有無到過
      太亞公司？)我有去過，我去時有看到那公司有用向我買的機器 (沖床)製作鷹
      架之腳架底板．．．」；「 (問：你所出賣之模具現在何處？)機器在太亞公
      司倒閉就被皓宏公司搬到豐原市去」；證人即皓宏實業股份有限公司 (下稱皓
      宏公司)副董事長謝德欽於八十七年三月十五日警訊時證稱：「我是聽同業說
      陳福山另一家公司．．．因向人倒債，公司之物已被人搬走，陳福山本人也逃
      逸無蹤，我才於八十七年二月二十七、二十八日．．．夥同公司員工前往中縣
      神岡鄉○○村○○路二０九號處搬運該威龍鐵工廠生產製造之沖床三台」；「
      因陳福山積欠帳款所以我才搬運該三部沖床抵帳」；被害人己○○○於本院八
      十九年四月二十一日訊問時陳稱：「 (問：有無搬器具？)我有在前路的新
      廠找回我出賣的東西，但是被使用過沒有什麼價值．．．」；證人戊○○於本
      院同日訊問時證稱：「．．．我們出賣的東西是原料，賣給太亞公司加工，我
      有看過太亞公司用我們公司原料在加工」，是依告訴人代表人乙○○、被害人
      己○○○、證人謝德欽、戊○○之上開陳述及證述，告訴人出賣之三台沖床原
      既係放在太亞公司廠房內用以製作鷹架之腳架底板等產品，係因太亞公司倒閉
      ，始由債權人皓宏公司搬走用以抵債；被害人己○○○出賣之五金零件，亦原
      亦係放置在廠房內供作使用致成為舊品；被害人萊聯公司出賣之熱軌及冷軌鋼
      板等原料，亦係在該廠內供作加工，則上開採購行為自客觀上觀察，與一般交
      易相比並無異常之處，則雖曾出面接洽惟僅係受僱於太亞公司之被告，衡諸上
      情，益難認為與陳民志等人有共同詐欺之犯意聯絡。
(五)、此外，復查無其他積極證據足以證明被告有公訴意旨所稱之犯行，既不能證明
      被告犯罪，依法應為無罪之諭知。
據上論斷，應依刑事訴訟法第三百零一條第一項，判決如主文。
中      華      民    國      八十九      年        十二    月    十一  日
                                      臺灣臺中地方法院刑事第七庭
                                             法  官   劉  長  宜
右正本證明與原本無異。
如不服本判決，應於判決送達後十日內向本院提出上訴狀，上訴於臺灣高等法院臺中
分院( 須附繕本 )。
                                             書記官
中      華      民    國      八十九      年        十二    月    十四  日


司法院資訊處製作；財團法人民間司法改革基金會備份。
